臺灣高雄地方法院民事裁定　　　　　　　 94年度監字第200號
聲　請　人　甲○○
　　　　　　丙○○
上二人共同
代　理　人　楊桂鳳
相　對　人　乙○○
上當事人間聲請改定監護人事件，本院裁定如下：
    主      文
改定丙○○（女，民國18年6 月13日出生）為禁治產人乙○○之
監護人。
程序費用由禁治產人乙○○負擔。
    理    由
一、本件聲請意旨略以：相對人即禁治產人乙○○前因其配偶趙
    天戈發生外遇情事，復又遭趙天戈向法院提起離婚訴訟，致
    心情一時無法調適，而於民國93年4 月2 日在住處燒炭自殺
    而呈現植物人狀態，業經本院於94年6 月30日以94年度禁字
    第127 號准予宣告為禁治產人，並經敘明其配偶趙天戈依法
    應為乙○○之監護人在案。惟相對人之配偶趙天戈對相對人
    所提起之離婚訴訟（本院93年度婚字第865 號），業經本院
    判決駁回，現正提起二審上訴中（臺灣高等法院高雄分院94
    年度家上字第38號，現仍審理中），且趙天戈另因涉犯刑事
    遺棄罪嫌，現正由臺灣高雄地方法院檢察署檢察官受理偵查
    中（臺灣高雄地方法院檢察署93 年 度偵字第20172 號），
    而趙天戈現因長期居留中國大陸、拒不返台，已由檢察官通
    緝中（臺灣高雄地方法院檢察署93年10月28日93年雄檢楠鳳
    緝字第5895號通緝）。是趙天戈既與相對人因離婚事件尚在
    涉訟中，其立場相反，且因現由檢察官通緝中而無法擔任相
    對人之監護人。為此，爰請求改定監護權人等語。
二、按「禁治產人應置監護人。」，「禁治產人之監護人，依左
    列順序定之：一、配偶。二、父母。三、與禁治產人同居之
    祖父母。四、家長。五、後死之父或母以遺囑指定之人。」
    ，民法第1110條、第1111條第1 項分別定有明文。惟「配偶
    為禁治產人第一順序之監護人，雖為法所明定，但其權利顯
    與禁治產人利害相反時，自應以次順序監護人為其法定代理
    人。」，此有司法院院字第九六○號解釋可資參照，合先敘
    明。
三、查聲請人主張相對人乙○○為禁治產人，惟其法定第一順序
    監護人即配偶趙天戈，現與相對人因離婚事件仍上訴中，與
    相對人之立場相反，及趙天戈業由檢察官通緝中而無法擔任
    相對人之監護人等前情，業據聲請人提出本院94年度禁字第
    127 號民事裁定書、本院93年度婚字第865 民事判決書、臺
    灣高等法院高雄分院94年度家上字第38號民事事件民事庭準
    備程序期日通知書、臺灣高雄地方法院檢察署通緝書等影本
    各一件為證，堪信屬實。本院參以監護人之設置目的係在於
    負責妥善治療禁治產人之身體及照顧其生活，而相對人之配
    偶趙天戈現與相對人乙○○間既因離婚事件尚在法院訴訟中
    ，其立場自屬利害相反，且趙天戈此刻亦因涉犯遺棄罪嫌，
    正由臺灣高雄地方法院檢察署檢察官受理偵查、通緝中，確
    有無法即時照顧相對人之情事，揆諸前揭司法院院字第九六
    ○號解釋意旨，聲請人請求改定其監護人，於法核無不合，
    應予准許。另參以聲請人甲○○、丙○○為相對人之父、母
    親，即為禁治產人之第二順序監護權人，惟甲○○（13年8
    月1 日出生）現年81歲，目前因泌尿道感染住院中，有聲請
    人所提高雄總民總醫院診斷證明書一件附卷足參，其身體不
    佳尚需人照料，顯有不適於擔任相對人之監護事宜；而聲請
    人丙○○（18年6 月13日出生）現年76歲，雖屬年事已高，
    惟仍可在相對人之兄弟姊妹協助下，負責照顧、護養相對人
    之身體及生活等相關事宜，爰依法改定丙○○為禁治產人乙○○之監護人。
四、依民事訴訟法第608條第1項，裁定如主文。
中　　華　　民　　國　　94　　年　　 9　　月　　 6　　日
                  家事法庭法　官　柯盛益
上正本係照原本作成。
如對本裁定抗告，須於裁定送達後10日內向本院提出抗告狀。
中　　華　　民　　國　　94　　年　　 9　　月　　 6  　日
                          書記官　鄭裕一
